【裁判字號】    92,上易,738
【裁判日期】    920903
【裁判案由】    贓物
【裁判全文】
臺灣高等法院臺南分院刑事判決            九十二年度上易字第七三八號    Ｇ
      上  訴  人  臺灣臺南地方法院檢察署檢察官
      被      告  甲  ○  ○
右上訴人因被告贓物案件，不服臺灣臺南地方法院九十一年度易字第一七一九號中華
民國九十二年六月二十三日第一審判決（起訴案號：臺灣臺南地方法院檢察署九十一
年度偵字第九四三一號），提起上訴，本院判決如左：
      主      文
上訴駁回。
      事      實
一、公訴意旨略以：甲○○於民國九十一年九月二日至七日間，收受某不詳姓名人士
    交付明知係他人所丟失號碼『ＵＤＷ─八Ｏ二號』之機車牌照一面（乙○○所有
    、同年九月二日夜晚九時許在台南縣永康市榮民醫院旁失竊），竟予以收受並據
    為己有，改懸在其自有機車（原車牌號碼ＶＪＭ─九一七號已不知去向）上使用
    ；同年九月七日下午三時許，甲○○騎駕改懸掛車牌號碼『ＵＤＷ─八Ｏ二號』
    機車，於行經台南縣永康市○○街七二號前，為警方人員當場查獲。因認被告涉
    有刑法三百四十九條第一項收受贓物罪嫌。
二、按犯罪事實應依證據認定之，無證據不得推定其犯罪事實；又不能證明被告犯罪
    者，應諭知無罪之判決，刑事訴訟法第一百五十四條、第三百零一條第一項分別
    定有明文。又犯罪事實之認定，應憑真實之證據，倘證據是否真實尚欠明確，自
    難以擬制推測之方法，為其判斷之基礎；而認定犯罪事實之證據係指足以認定被
    告確有犯罪行為之積極證據而言，該項證據自須適合於被告犯罪事實之認定，始
    得採為斷罪資料（參照最高法院著有五十三年臺上字第六五六號、二十九年上字
    第三一０五號判例）。
三、公訴人認被告涉有收受贓物罪嫌，係以下列各項為論據：
    被告甲○○騎乘之機車（原車牌號碼ＹＪＭ－九一七號）所懸掛之「ＵＤＷ－
      八０二」號車牌係乙○○所有，九十一年九月二日於台南縣永康市榮民醫院旁
      失竊，遭警於同年九月七日當場查獲。
    被告自承該車為其妻徐秋蘭所有，向來均為其騎用。
    被告無法明確交代該贓物車牌之來源。
四、查被告於九十一年九月七日下午三時許為警查獲時騎乘之機車所懸掛之「ＵＤＷ
    －八０二」號車牌原係陳香枝所有，交付乙○○騎用，引擎號碼四ＪＭ－二一一
    九一七號機車所懸掛之車牌，於九十一年九月二日二十一時許，在台南縣永康市
    ○○路農民醫院旁失竊（機車未失竊）等情，業據證人乙○○證述甚詳（見九十
    一年九月七日警訊筆錄），並有贓物認領保管單乙紙附卷可佐，是被告騎乘掛著
    陳香枝遺失之車牌之機車，而該車牌係屬贓物乙節，固堪認定。訊據被告甲○○
    堅詞否認有何收受贓物之犯行，辯稱：不知道車牌為何掛在伊機車上，被警察查
    到的時候才知道車牌不見了等語。經查：
（一）按刑法三百四十九條第一項收受贓物罪之行為人，除主觀上對於所收受之客體
      為贓物應有認識外，尚應實際確有收受之行為。一般而言，為行政管理需要，
      機車均應懸掛原配屬之車牌，然車牌並非不可輕易拆卸而與機車分離之物，是
      尚非可單憑被告騎用懸掛陳香枝失竊之車牌之單一事實，即當然推認被告有收
      受贓物即車牌之犯行，尚應綜合其他相關事證綜合判斷。
（二）次查，證人即現場查獲警員王志宏證稱：將被告攔下時，有詢問車牌來源，其
      回稱說車子是妻子所有，都是其騎用，但不知道為何會懸掛別人的車牌，當告
      知他騎的機車懸掛的是別人失竊的車牌時，他一臉糊塗、錯愕，且不相信，當
      場打電話向他太太求證，核對後發現不對才願意跟我們一起回警局。伊查到被
      告的機車是懸掛失竊車牌之後，自台南市尾隨到台南縣，他都沒有作案的跡象
      ，所以才將之攔下，過程也很平和，他並沒有反抗，因為他是騎乘懸掛別人失
      竊的車牌，所以照規定一定要移送等語（見原審九十二年六月九日審理筆錄）
      。據此可知，被告遭警攔查時，顯示出對該車所懸掛車牌非配屬於該車乙節混
      然不知之反應，與一般人初聞與認知相違之情事時之反應相符，亦與其前開辯
      詞核屬一貫，是應可認其所辯應非虛妄杜撰之詞。
（三）又查，被告所騎乘之機車，為其妻徐秋蘭自八十四年起持有，多供被告個人騎
      用，平日多停放在住家巷口等情，亦據被告供承在卷，並有車籍作業系統查詢
      認可資料附於警卷可佐。該車既為被告常年騎用，則被告無須依靠車牌號碼，
      即可輕易自眾多車輛中辨認取得騎用之情形，恆屬可能，要與偶然自他人借用
      車輛，須倚賴車牌加以辨識者有別，是其前開辯詞，亦符合常情常理，應堪採
      信。被告對於其妻交付使用之車輛何時改懸陳秋香所有遺失之車牌既不認識，
      則其無法證明該車牌來源，亦屬當然，自不能據此即認定其成立收受贓物罪。
（四）復按若係車牌遺失，依法向有關機關申請即可，無收受贓物（車牌）之必要；
      又被告係騎用其妻所有之機車，除非欲騎用機車為不法犯行，衡情實無懸掛他
      人車牌之理由，而被告除於八十年間妨害兵役治罪條例案件之外，並未有不良
      素行，有臺灣高等法院被告全國前案紀錄表在卷足憑，從而亦難據此推論被告
      欲從事不法犯行而懸掛他人車牌。
五、綜上各情相互參酌，原審法院因而認本件關於被告是否犯罪之證明尚未能達於確
    信之程度，仍有合理懷疑之存在，根據「罪證有疑，利於被告」之證據法則，即
    不得遽為不利被告之認定，諭知被告無罪，核無不合。檢察官上訴意旨指摘原判
    決採證不當，為無理由，應予駁回。
六、被告經合法傳喚無正當理由不到庭，爰不待其陳述逕行判決。
據上論斷，應依刑事訴訟法第三百六十八條、第三百七十一條判決如主文。
本案經檢察官曾銘芳到庭執行職務。
中    華    民    國      九十二      年      九      月      三        日
                                  臺灣高等法院臺南分院刑事第三庭
                                      審判長法官  陳    義    仲
                                            法官  陳    清    溪
                                            法官  宋    明    蒼
右正本證明與原本無異。
不得上訴。
                                      法院書記官  余    素    美
中    華    民    國      九十二      年      九      月      五       日


司法院資訊處製作；財團法人民間司法改革基金會備份。
